【裁判字號】    96,訴,2539
【裁判日期】    970626
【裁判案由】    常業詐欺等
【裁判全文】
臺灣臺中地方法院刑事判決              96年度訴字第2539號
公  訴  人  臺灣臺中地方法院檢察署檢察官
被      告  戌○○
                      樓
                    （另案在臺灣臺中監獄臺中分監執行中）
            壬○○
            卯○○
            天○○
上  一  人
選任辯護人  周平凡律師
被      告  亥○○
            宙○○
            玄○○
            己○○
上列被告等因常業詐欺等案件，經檢察官提起公訴（94年度偵字
第20801號、95年度偵字第8485號、95年度偵字第11039號、95年
度偵字第11122號、95年度偵字第13839號），本院判決如下：
    主    文
戌○○共同連續意圖為自己不法之所有，以詐術使人將本人之物
交付，處有期徒刑壹年陸月，減為有期徒刑玖月；扣案如附表一
編號一至十五之物、附表二、附表三之物，均沒收。又連續以加
害生命、身體之事，恐嚇他人致生危害於安全，處有期徒刑捌月
，減為有期徒刑肆月。又共同連續意圖為自己不法之所有，以恐
嚇使人將本人之物交付，未遂，處有期徒刑壹年拾月，扣案如附
表一編號十四至十七之物，均沒收。應執行有期徒刑貳年拾月，
扣案如附表一、二、三所示物，均沒收。
壬○○共同意圖為自己不法之所有，以詐術使人將本人之物交付
，處有期徒刑捌月；減為有期徒刑肆月，如易科罰金，以銀元參
佰元即新臺幣玖佰元折算壹日。扣案如附表一編號十四及附表二
所示之物，均沒收。
卯○○共同連續意圖為自己不法之所有，以恐嚇使人將本人之物
交付未遂，累犯，處有期徒刑壹年；減為有期徒刑陸月，如易科
罰金，以銀元參佰元即新臺幣玖佰元折算壹日。扣案如附表一編
號十六、十七之物，均沒收。
天○○共同意圖為自己不法之所有，以詐術使人將本人之物交付
，處有期徒刑陸月；減為有期徒刑參月，如易科罰金，以銀元參
佰元即新臺幣玖佰元折算壹日。扣案如附表一編號十至十三之物
，均沒收。
亥○○共同意圖為自己不法之所有，以詐術使人將本人之物交付
，累犯，處有期徒刑陸月；減為有期徒刑參月，如易科罰金，以
銀元參佰元即新臺幣玖佰元折算壹日。扣案如附表一編號十至十
三之物，均沒收。
宙○○共同連續意圖為自己不法之所有，以詐術使人將本人之物
交付，未遂，處有期徒刑捌月；減為有期徒刑肆月，如易科罰金
，以銀元參佰元即新臺幣玖佰元折算壹日。扣案如附表一編號一
至九、十五及附表三之物，均沒收。
玄○○、己○○，均無罪。
    犯罪事實
一、卯○○曾於民國八十六年間因違反肅清煙毒條例案件及麻醉
    藥品管理條例案件，經本院判處有期徒刑三年二月、四月，
    應執行有期徒刑三年四月確定，嗣於八十八年五月二十七日
    假釋出監，惟上開假釋嗣經撤銷，經執行殘刑有期徒刑十月
    二十一日，於九十年六月十日執行完畢。亥○○曾於九十一
    年間因施用第一、二級毒品案件，經本院判處有期徒刑十月
    、九月，應執行有期徒刑一年四月確定，於九十四年八月十
    七日縮刑期滿執行完畢。
二、前案摘要：緣戌○○自九十二年四月間起擔任設於臺中市○
    區○○路一段八十九之三號一樓「長佑生活事業股份有限公
    司」（以下簡稱長佑公司）之實際負責人，並擔任長佑公司
    之總經理，負責長佑公司業務經營及業務員之銷售手法訓練
    ；其夥同擔任長佑公司名義負責人及業務部主任之徐漢焜，
    於九十二年四月間，與陳世煌經營之「長盛開發股份有限公
    司」（以下簡稱長盛公司）就位於臺中縣太平市○○○段三
    十之十八地號之「台中寶山紀念公園」（以下簡稱「寶山公
    園」）成立銷售合約，約定由長佑公司代為銷售寶山公園內
    之骨灰塔、骨灰罈之永久使用權及骨灰塔、骨灰罈所在建物
    之建物持分，長佑公司每出售一個骨灰塔之永久使用權，需
    支付新臺幣（下同）一萬二千元予長盛公司；每出售一個骨
    灰罈之永久使用權，需支付二萬四千元予長盛公司，而長佑
    公司就骨灰塔、骨灰罈永久使用權之對外銷售金額則由長佑
    公司自訂。戌○○與徐漢焜明知代銷契約之標的僅為塔位之
    永久使用權及所在建物持分，竟為牟取暴利，於九十二年三
    月起，先後雇用陳偉江、蔡清標、邱玉琴、楊明龍、陳瑞賢
    、盧明華、胡滄海、黃強華、謝志賢、陳啟川、劉富源、鄭
    焰茂、李政謨、「陳麟任」、「孫振剛」等成年人擔任業務
    員等職務，而與其等共同基於為自己不法所有意圖並以詐欺
    為常業之犯意聯絡，由各該業務員至民眾住處以假借檢查瓦
    斯防爆器等設備之機會，向民眾佯稱購買寶山公園之靈骨塔
    位除可取得靈骨塔位之永久使用權及建物所有權外，更可取
    得附隨土地之所有權，並出示記載：「土地所有權人：徐漢
    焜。」之「台中寶山紀念公園骨灰、骨罈、功德牌位永久使
    用權暨產權持分買賣契約書」，及將骨灰塔（罈）之塔位價
    金與土地價金分別記載之收款證明，致共有三十七位民眾受
    騙，誤信徐漢焜現為寶山公園所在地之土地所有權人，及購
    買寶山公園之骨灰塔（罈）後可取得土地持分，而以每個骨
    灰塔六萬二千元、每個骨灰罈十二萬四千元之代價購入，業
    務員從中抽取每個骨灰塔（罈）一萬二千元至一萬六千元不
    等之佣金，其餘款項歸戌○○所有；又對已購買骨灰塔（罈
    ）之被害人再佯稱若欲將骨灰塔（罈）交由長佑公司代為銷
    售，需另繳交代銷手續費或保證金；或佯稱需繳納管理費，
    總計詐得三千六百七十萬五千四百元。其中：(一)、戌○○、
    徐漢焜、陳瑞賢及盧明華，自九十二年十月二十八日起至九
    十三年三月十二日止，共同向巳○○接洽施詐，致巳○○陷
    於錯誤，而以六十二萬元購買五個骨罈位。(二)、胡滄海、徐
    漢焜、鄭焰茂及陳啟川，自九十二年七月間某日起至九十三
    年九月三日止，共同向Ｄ○○接洽施詐，致Ｄ○○陷於錯誤
    ，分別以十二萬四千元購買二個塔位、一百十一萬六千元購
    買十個骨罈位，並支付二十萬元塔位管理費，合計向Ｄ○○
    詐得一百四十四萬元。(三)、戌○○、徐漢焜、盧明華及陳啟
    川，自九十二年十月七日起至九十三年三月三十一日止，共
    同向Ｃ○○接洽施詐，致Ｃ○○陷於錯誤，而以一百二十四
    萬元購買十個骨罈位。(四)、戌○○、徐漢焜、胡滄海、陳瑞
    賢、楊明龍、謝志賢及蔡清標，自九十二年九月四日起至九
    十三年九月三日止，共同向丑○○○接洽施詐，致丑○○○
    陷於錯誤，以三百七十二萬元購買三十個骨罈位，並支付二
    十萬元之塔位管理費，合計向丑○○○詐得三百九十二萬元
    。(五)、鄭焰茂、邱玉琴自九十二年七月間某日起至九十三年
    一月五日止，共同向辰○○接洽施詐，致辰○○陷於錯誤，
    而以三十七萬二千元購買六個塔位、十二萬四千元購買一個
    骨罈位，並支付十二萬元之代銷塔位保證金，合計向辰○○
    詐得六十一萬六千元。嗣於九十四年二月二十五日為警查獲
    ，經臺灣臺中地方法院檢察署檢察官起訴後，由本院於九十
    六年五月二十四日以九十五年度訴字第五三一號判處戌○○
    有期徒刑四年（現上訴中）。
三、戌○○於上開常業詐欺案件遭查獲後，巳○○、Ｄ○○、Ｃ
    ○○、丑○○○確信係遭詐騙後，皆不願再支付後續金額，
    並請求退款，以免損害擴大，詎戌○○仍不知收斂，竟基於
    為自己不法所有之詐欺取財及恐嚇取財之概括犯意，為完全
    實現前開不法詐騙所得，而單獨或與下列之人共同實行下列
    不法犯行：
(一)、壬○○、玄○○（經判決無罪，詳後述）在九十四年間均為
    戌○○之女朋友，壬○○並與戌○○生有一子，而戌○○並
    向玄○○借用其所申請開立之臺中公益路郵局帳號00000000
    000000號帳戶之存摺、提款卡及印章。詎戌○○因巳○○前
    遭其詐騙購買靈骨塔而有巳○○之購買資料，竟與壬○○共
    同意圖為自己不法之所有，先於九十四年十二月一日下午二
    時七分許前，由戌○○自稱為「林瑞峰」撥電予巳○○，佯
    稱：「妳以前投資的靈骨塔因高鐵工程路線經過，因為徵收
    要先繳交稅金以做為完稅證明使用」等語，致巳○○陷於錯
    誤，而於九十四年十二月一日至臺灣新光銀行匯款三十八萬
    四千七百五十元至玄○○所申設之上開臺中公益路郵局帳戶
    內，旋由戌○○提領完畢；戌○○復書寫說明書一張持交壬○○，指示壬○○以其使用之門號0000000000號之NOKIA行
    動電話打電話向巳○○為不實說明，並要巳○○再匯款，致
    巳○○陷於錯誤，復於九十四年十二月二十三日至玉山銀行
    匯款十二萬八千二百五十元至壬○○所申請開立之臺北郵局
    圓山支局帳號00000000000000號帳戶內，並由壬○○前往郵
    局提領現金，再交付戌○○。嗣後因巳○○遲未獲得徵收及
    退稅款始知受騙，而於九十四年十二月二十六日向臺中市警
    察局第六分局報案，並由臺中市警察局第二分局員警於九十
    四年十二月二十六日下午四時三十分許，在臺中市○○路○
    段一八九號漢口路郵局，逮捕正在辦理語音轉帳之壬○○，
    且先當場在其身上扣得帳戶語音轉帳申請書一張、壬○○上
    開郵局帳戶之存摺一本及提款卡一張、壬○○印章一枚；嗣
    再陪同壬○○返回臺中市○○路○段六十二號八樓之九號住
    處，扣得戌○○書寫詐騙用之說明書一張（如附表二所載）
    。
(二)、壬○○經移送臺灣臺中地方法院檢察署偵查後，經檢察官向
    本院聲請羈押獲准，詎戌○○竟心生不滿，於九十五年一月
    二十五日下午六時十九分許，以未顯示門號之電話撥打入巳
    ○○0931******（號碼詳卷）行動電話，除質問巳○○為何
    報警外，並基於恐嚇之概括犯意，以加害生命之事，向巳○○恫稱：「沒人教你報警！那你就等死！」等語，致巳○○
    心生畏懼而危害於安全。戌○○復於九十五年二月二日下午
    一時許，以未顯示號碼之電話撥打巳○○住處之04******
    **（號碼詳卷，下同）市內電話，以加害生命、身體之事，
    向巳○○恫稱：「有人給我一筆錢！請我把你處理掉，我是
    出自於善意好心才跟你說；約下午三點多的時候，會有人打
    電話給你，你不要接，若接通的話便說你在醫院即可」等語
    ，致巳○○心生畏懼而危害於安全。戌○○並於同日下午三
    時二十九分許，以其使用之門號0000000000號去電Ａ○○，
    要求Ａ○○配合其動作撥打電話予巳○○，然Ａ○○並未依
    戌○○之指示撥電。
(三)、戌○○復意圖為自己不法所有之犯意，接續利用行動電話簡
    訊傳送危害生命、身體安全之訊息給巳○○，期使巳○○心
    生畏懼而依其指示交付其欲勒索之款項：
１、於九十五年二月七日上午十時四十二分許，戌○○以其所使
    用之門號0000000000號行動電話發送簡訊至巳○○之0931**
    ****行動電話，向巳○○恫稱：「你按照我的話作，保證你
    平安。我已被追殺，為救你跟救我，我向你借十二萬元，一
    個月還，這是要處理事情的，收到訊息一個小時，將錢用報
    紙包好，並揉成一團丟到，公益路與模範路附近有長頸鹿美
    語！對面有三個大電箱，後面有個小縫，都到那就可以，確
    記！你若亂講或報警還是我的人出事你過不了元宵，你只有
    一個小時，拿不到，出事，亂講、報警你都無會好下場，你
    有去沒去我都知道，請不要亂來」等危害生命、身體安全之
    言詞，致巳○○心生畏懼，並希冀以此使巳○○依恐嚇指示
    ，將金錢置於前處，再前往拿取。
２、惟巳○○遭上開簡訊恐嚇後，並未立即依指示置錢，戌○○
    乃於九十五年二月九日十二時四十分許，再以其所使用之門
    號0000000000號行動電話發送簡訊至巳○○之0931******行
    動電話，向巳○○恫稱：「轉寄：從0000000000000訊息：
    最後機會、同樣的方式、時間、（物品）、地點．．你在去
    聯絡．．．你試看看有什麼結果。拼命為你好，你卻要害死
    我（確記）～事情沒辦法、你不要出大樓」等文字，致巳○○心生畏懼。惟巳○○並未依指示在戌○○指示之時間、地
    點交付款項，戌○○之上開恐嚇取財犯行始未得逞。
(四)、戌○○復於九十五年一月至二月間，與Ａ○○、卯○○共同
    基於恐嚇取財之概括犯意聯絡，連續為下列恐嚇取財之行為
    ：
１、緣Ｄ○○於九十二、九十三年間，遭戌○○等人詐騙以一百
    四十四萬元（含塔位管理費二十萬元）購買骨罈位十個，而
    戌○○於九十四年一月初又向Ｄ○○詐騙上開十個骨罈位已
    以三百八十萬元售出，惟需再繳付三十萬元，將來會連同前
    開三百八十萬元（即總額為四百十萬元）一併匯至Ｄ○○之
    帳戶，致Ｄ○○陷於錯誤而先交付十萬元予戌○○。嗣戌○○因前開常業詐欺案件（即本院九十五年度訴字第五三一號
    案件）遭臺灣臺臺中地方法院檢察署檢察官起訴後，Ｄ○○
    始知受騙而未再交付二十萬元給戌○○。詎戌○○竟仍因不
    甘心未詐得該二十萬元，而與Ａ○○、卯○○共同基於恐嚇
    取財之犯意聯絡，先於九十五年一月初，以不詳門號電話撥
    打Ｄ○○之電話，佯為討債公司人員，向Ｄ○○恫稱：「你
    欠長佑公司二十萬元，若不乖乖配合繳款，我整票兄弟出來
    喊衝就衝，到時候傷到你們就歹勢了！」等危害生命、身體
    安全之言詞，致Ｄ○○心生畏懼。嗣戌○○又於九十五年一
    月二十一日某時，再指示Ａ○○、卯○○前往Ｄ○○位於臺
    中市○○路四二二號住處潑油漆，藉以恐嚇Ｄ○○交付二十
    萬元。Ａ○○、卯○○接受指示後，即先至臺中市某大賣場
    購買紅色油漆一瓶，並於同日晚上十時許，共乘車號HL7－
    853號機車前往Ｄ○○上開住處前，由Ａ○○下車將紅油漆
    潑灑在Ｄ○○住處大門、花圃，期使以此恐嚇方法致Ｄ○○
    心生畏懼而如數付款。惟Ｄ○○並未付款，戌○○、Ａ○○
    及卯○○之恐嚇取財犯行始未得逞。
２、緣Ｃ○○於九十二、九十三年間，遭戌○○等人詐騙以一百
    二十四萬元購買骨罈位十個，至九十四年一月初，戌○○又
    向Ｃ○○詐騙已抽中申購公司三十個骨罈位之權利，連同已
    往已繳交之一百二十四萬元，還差十個骨罈位六十二萬元，
    該六十二萬元已由公司先墊付，惟因戌○○等因前案（即本
    院九十五年度訴字第五三一號案件）遭偵辦而未得逞。詎戌
    ○○竟仍因不甘心未詐得該六十二萬元，再於九十四年四月
    間至Ｃ○○住處，佯稱要幫忙Ｃ○○代售前開骨罈位，惟此
    舉遭Ｃ○○之兄Ｂ○○阻止，戌○○乃誘騙Ｃ○○填寫委託
    書委託Ｂ○○全權處理前開代售事宜。Ｂ○○介入阻止後，
    戌○○即將目標轉向Ｂ○○，除不斷以警告性簡訊警告Ｂ○○、Ｃ○○速繳戌○○自行編捏之尾款六十二萬元外，並於
    九十五年一月十七日晚上七時許，指揮與其有恐嚇取取財犯
    意聯絡之Ａ○○、卯○○，前往Ｂ○○所經營位於臺中縣太
    平市○○路三Ｏ一號「樹孝金香鋪」，侵入該店內潑灑紅油
    漆，致店面及貨物皆受損害（侵入住宅及毀損部分未據告訴
    ），藉以恐嚇Ｂ○○致心生畏懼而交付六十二萬元，惟未得
    手。詎戌○○猶未罷手，又於九十五年三月十一日下午五時
    三十分許，戌○○親率二名年籍不詳之成年男子，至Ｃ○○
    位於臺中縣中山路二段五四一巷十五號住處，向Ｃ○○告稱
    ：「你尾款趕快繳一繳」等語，Ｃ○○表示沒錢後即將住處
    大門關上，詎戌○○竟向Ｃ○○恫稱：「你就都不開門、不
    要出來，出來你就知道！」等危害生命、身體安全之言詞，
    惟Ｃ○○並未付款，戌○○、Ａ○○與卯○○之恐嚇取財犯
    行始未得逞。
３、緣丑○○○於九十二、九十三年間，遭戌○○等人詐騙以三
    百九十二萬元（含塔位管理費二十萬元）購買骨罈位三十個
    。嗣戌○○等人因前開常業詐欺案（即本院九十五年度訴字
    第五三一號案件）遭起訴後，戌○○仍於九十四年十一月間
    某日，指派一年籍不詳之成年男子，至丑○○○位於臺中市
    ○○路十八號二樓住處，向丑○○○佯稱前所購買之土地有
    高鐵工程經過要徵收，政府有補償金一千多萬元，要收取百
    分之五的所得稅金，惟丑○○○發現該舉有異，而未遭詐騙
    。詎戌○○竟仍不甘心，而與Ａ○○、卯○○基於恐嚇取財
    犯意聯絡，先於九十五年一月十七日下午三時許，由戌○○
    指派Ａ○○、卯○○佯裝討債公司人員，前往丑○○○位於
    臺中市○○路十八號二樓住處討債，並威嚇丑○○○要儘速
    還款。至九十五年一月二十日十二時許，Ａ○○、卯○○在
    戌○○指示下，攜帶以不詳方式取得之不實第二類土地登記
    簿謄本，佯稱前所購買之靈骨塔土地已過戶，要求立即交付
    四十萬元，惟丑○○○不相信該情而不願支付，詎Ａ○○、
    卯○○竟推由Ａ○○向丑○○○恫稱：「幹！謄本都是你的
    名字，你再不付錢，我就對你不利」等危害生命、身體安全
    之言詞，致丑○○○心生畏懼，未幾，再由戌○○利用Ａ○○電話，向丑○○○恫稱：「你是不知道盧明華及陳瑞賢也
    是欠公司錢不還，被我們打的很慘嘛？」等危害身體安全之
    言詞，致丑○○○心生畏懼；嗣經丑○○○苦苦哀求表示無
    錢可支付，Ａ○○、卯○○始倖然離去，而未得逞。嗣於九
    十五年一月二十五日，戌○○書寫信件一封，並在信封內置
    放四個一塊錢硬幣（暗喻死之意），將之丟在丑○○○住處
    之中庭，以恐嚇丑○○○交付二十萬元，致丑○○○心生畏
    懼，而於九十五年一月二十五日起連夜搬家躲藏數月，且未
    付款。
(五)、戌○○於九十五年三月間，與天○○、亥○○在臺中市○村
    路○段一號六樓之二天○○所經營之「育鑫股份有限公司」
    （以下簡稱育鑫公司），謀議另成立「昌生命科技有限公
    司」、「承生命科技有限公司」，並預定由亥○○擔任名
    義負責人，戌○○、天○○任總經理，宙○○則為業務員，
    惟嗣後並未成立。而在籌備公司期間，戌○○自天○○處得
    知育鑫公司客戶甲○○曾於九十三年間，以七十二萬元向育
    鑫公司購買二十個骨罈位，竟與天○○、亥○○共同意圖為
    自己不法之所有，明知其等並無幫忙代售零骨塔之真意，且
    無任何財力標得任何重大工程或有多餘之骨罈位，竟於九十
    五年二月間某日，由戌○○、亥○○前往甲○○位於臺中市
    ○○路一六八巷五十六號住處，以要幫甲○○代售上開二十
    個骨罈位為幌子，向甲○○詐稱：必須再追加購買十個骨罈
    位，因其公司以三十個骨罈位才算一個單位，比較好賣，保
    證半年內會將三十個骨罈位賣光，其公司集團標到一個重大
    工程，會興建新的靈骨塔，到時會全數賣出等語，而向甲○○施用詐術。惟因甲○○對戌○○、亥○○前開保證仍有疑
    義，戌○○、亥○○乃於翌日再帶育鑫公司負責人天○○至
    甲○○家中，由天○○再度確認，戌○○並向甲○○表示：
    如果錢不夠，其願意吸收五個塔位的錢等語，致甲○○陷於
    錯誤，而同意以十八萬元加買五個塔位，並分十萬元、八萬
    元，先後二次將錢交付給亥○○。戌○○見甲○○遭詐騙而
    購買五個塔位後，立即又向甲○○佯稱因其家人生病要手術
    ，另外五個塔位的錢其無法吸收，須由甲○○買下另外五個
    塔位，否則其等即不幫忙代售塔位等語，甲○○迫於無奈及
    陷於錯誤，只好再以十八萬元購入五個骨罈位，總計遭詐三
    十六萬元。
(六)、又戌○○明知關於不動產、陰宅（靈骨塔）之買賣，並無「
    斡旋金」之法令規定，竟與宙○○共同基於意圖為自己不法
    所有之概括犯意聯絡，計議向客戶偽稱代售骨罈位，並虛編
    售價百分之三．五之斡旋金名目，實則並無幫客戶代售骨罈
    位之真意，並由戌○○以其0000000000號行動電話與宙○○
    之0000000000號行動電話互為聯絡，而連續為下列詐欺取財
    未遂之犯行：
１、黃○○前於九十年間，遭詐騙以合計九十萬元向得記國際有
    限公司購買十五個骨罈位，及以其妻午○○名義購買二個骨
    甕座。嗣於九十五年三月底某日，宙○○、戌○○即以承
    生命科技有限公司名義，前後三次前往黃○○位於臺中市○○街七十一巷五號住處，實則並無幫黃○○代售骨罈位之真
    意，卻仍以收取斡旋金之名目，向黃○○招攬代售前開十五
    個骨罈位及二個骨甕座（午○○於戌○○及宙○○第二次前
    往其住處時雖在場，但接洽者仍為黃○○），但要先收取十
    四萬元之斡旋金，致黃○○陷於錯誤而與戌○○等簽約，惟
    黃○○嗣後未繳納十四萬元斡旋金而未遂。
２、庚○○前於九十二年間，以三十八萬五千元向得記國際有限
    公司購買五個骨罈位。戌○○、宙○○於九十五年三月間，
    以承生命科技有限公司名義，前往庚○○位於臺中市○○
    路○○街二四Ｏ巷一弄三十號住處，實則並無幫庚○○代售
    骨罈位之真意，卻仍以收取斡旋金之名目，向庚○○招攬代
    售前開五個骨罈位，並保證將在六個月內將前開塔位以每個
    二十二萬元售出，但要先收取十四萬元之斡旋金，且將來售
    出後要抽取百分之二十的佣金，致李義領陷於錯誤而與戌○○簽約，惟庚○○嗣後並未繳納十四萬元斡旋金而未遂。
３、辰○○前於九十二、九十三年間，曾遭長佑公司人員詐騙以
    六十一萬六千元購買骨罈位（含代銷塔位保證金十二萬元）
    。宙○○於九十五年三月二十九日，以昌生命科技有限公
    司名義，前往辰○○位於臺中市○○街九巷二號三樓之一住
    處，實則並無幫辰○○代售骨罈位之真意，卻仍以收取斡旋
    金之名目，向辰○○招攬代售前開靈骨塔，並佯稱保證將在
    六個月內將前開塔位售出，但要先收取十一萬元斡旋金，惟
    遭辰○○拒絕，宙○○即打電話給戌○○，並由戌○○向辰
    ○○詐稱「斡旋金是九十三年八月才有的新名詞，．．內政
    部營建署有這個土地法的規定，是第二會期立法院立法，斡
    旋金是相關法令規定的」等語，惟辰○○仍予以拒絕而未遂
    。
四、嗣於九十五年四月十三日，經警持搜索票及拘票，分別在臺
    中縣龍井鄉○○村○○街一五九號、臺中市○區○村路○段
    八十一號三樓之一、臺中市○○路○段一二一號十七樓之三
    十、臺中市○○路○段五八八號等處搜索，並拘捕戌○○、
    亥○○、天○○、宙○○，及扣得如附表一、三所載戌○○
    所有供共同犯罪所用之物。
五、案經內政部警署刑事警察局中部犯罪打擊中心、臺中市警察
    局、臺中市警察局第一分局、臺中市警察局第二分局報請臺
    灣臺中地方法院檢察署檢察官偵查起訴。
    理    由
壹、關於證據能力部分
        按被告以外之人於審判外之陳述，雖不符合刑事訴訟法
    第一百五十九條之一至第一百五十九條之四條之規定，而經
    當事人於審判程序同意作為證據，法院審酌該言詞陳述或書
    面陳述作成之情況，認為適當者，亦得為證據，刑事訴訟法
    第一百五十九條之五第一項定有明文。證人巳○○、Ｄ○○
    、Ｃ○○、Ｂ○○、丑○○○、黃○○、午○○、庚○○、
    辰○○等人於警詢時之陳述，雖為被告以外之人於審判外之
    陳述，惟被告戌○○、壬○○、卯○○、宙○○對於上開警
    詢筆錄之證據能力均表示無意見，且上開警詢筆錄之製作復
    無違法取證或其他瑕疵之情形存在，依上開規定，自有證據
    能力。
貳、有罪判決理由部分
一、訊據被告戌○○、壬○○、卯○○、亥○○、天○○、宙○○均矢口否認有何犯行，被告戌○○辯稱：巳○○匯款到壬○○、玄○○帳戶的錢是買靈骨塔的貨款，並不是詐騙的款
    項，而Ｄ○○、Ｃ○○及丑○○○都是長佑公司的客戶，其
    委託別人向他們催討債務都是有他們的書面借據或代墊款字
    據，其並無恐嚇取財的行為，有關潑油漆的事情其完全不知
    情，斡旋金是宙○○自行捏造出來的，其完全不知情，其沒
    有犯罪之意圖，完全是買賣糾紛云云。被告壬○○辯稱：其
    帳戶是在之前生小孩時，戌○○每個月用來匯生活費到該帳
    戶的，戌○○叫巳○○匯錢到其帳戶，其事先並不知情，是
    事後才知道的，也是戌○○叫其去領錢的，其忘記有無打電
    話給巳○○，其並無詐欺取財云云。被告卯○○辯稱：Ｄ○○的部分其沒有去，而丑○○○部分，其雖有去，但只是去
    跟她講，並沒有對她恐嚇云云。被告亥○○辯稱：其是在天
    ○○那邊上班，其有跟戌○○、天○○籌組承公司、昌
    公司，但還沒有成立，因為戌○○沒有車，所以叫其開車載
    他去甲○○家裏，其不知道是什麼事，且宙○○所做的事，
    其也不知情云云。被告天○○辯稱：其係經營育鑫公司，戌
    ○○係向其承租一間辦公室，其與亥○○只是談籌組公司的
    事，宙○○本來係育鑫公司的技術員，其不知道他去跑靈骨
    塔業務的事情，甲○○只是曾與其有買賣關係而已，戌○○
    後來再叫她追加買靈骨塔的事情，其不知道，其無詐欺取財
    之犯行云云。被告宙○○辯稱：其是在本案被查獲前一個月
    才認識戌○○，其本來是在天○○的公司上班，其從事的業
    務是瓦斯爐熱水器的售後服務與銷售，有時候戌○○會要其
    去學納骨塔的相關資料，要其幫忙跑客戶，戌○○說等承
    公司、昌公司成立時，會聘請其到公司工作，戌○○叫其
    負責簽約賣靈骨塔，其跟客戶談的時候沒有談到斡旋金，是
    戌○○有交代時其才會講，其有跟黃○○及午○○夫妻、庚○○、辰○○談到斡旋金，其說是賣價的百分至三至百分之
    五，其不確定，但並未收到斡旋金，因為他們不願意繳，其
    不知道是違法的云云。
二、經查：
(一)、被害人巳○○遭被告戌○○、壬○○詐欺取財共五十一萬三
    千元，並遭被告戌○○恐嚇危害安全及恐嚇取財未遂等事實
    ，業據：
    (1)、證人巳○○於本院審理時證稱：「（為何要匯款新臺幣
        384,750元整、新臺幣128,250元整到玄○○、壬○○之
        帳戶？）在九十四年十二月間，有一名男子打電話給我
        說我買的靈骨塔可以賣掉，說高鐵通過所以塔位要遷移
        ，詳細名目我忘記了，他叫我要匯款到壬○○他們的帳
        戶。」、「（之前是否在警局製作筆錄，當時稱對方說
        因為要徵收所以要繳稅作為完稅證明？）有這樣說。」
        、「（對方跟你說匯款後可以如何？）他說國庫會撥款
        下來給我，對方有叫我影印存簿影本給他，他說靈骨塔
        全部賣掉後國庫會撥款給我，多少錢我忘記了，對方沒
        有說多久會撥款下來。」、「（九十五年一月二十五日
        有無接到不明的恐嚇電話？）有，電話內容是質問我為
        何報警，其中壹個我匯款的一個帳戶的女子被逮捕，帳
        戶被凍結，導致款項無法提領，恐嚇我說要到我家殺我
        之類的話，我聽了覺得害怕，就跑去警局備案。」、「
        （九十五年二月二日有無接獲電話？對方說什麼？）是
        恐嚇電話，意思是叫我拿錢出來，也是說要到我家殺我
        等類似的話。」、「（你於警詢時說對方跟你說要出一
        筆錢要把你處理掉，是否如此？）我現在忘記了，在警
        局講的正確。」、「（聽了會不會感到害怕？）會。」
        、「（請提示內政部警察局刑事警察局刑偵第00000000
        00號卷內第24、25頁，其中通聯簡訊內容，是否有人傳
        給你的？）有。」、「（收到簡訊後是否會害怕？）會
        。」、「（九十五年一月二十五日第一次恐嚇電話是打
        到你手機？）是。」、「（九十五年二月二日打電話到
        你家？）是。」、「（簡訊都是直接傳到你手機？）是
        。」、「（你在警局時做的筆錄內容是否實在？）實在
        。」、「打電話的內容我現在忘記了，應該是在警局時
        作筆錄為準。」等語屬實。
    (2)、被害人巳○○於警詢時證述綦詳（雖屬審判外之陳述，
        惟與其在本院審理時證述之情節相符，並經被告詰問，
        已保障被告之對質詰問權，且被告戌○○、壬○○對此
        證據能力亦表示無意見，應具有證據能力）。
    並有臺灣新光商業銀行匯款回條（收據）影本二份、被告戌
    ○○於九十五年二月七日及同年二月九日分別以0000000000
    及0000000000號行動電話發送簡訊至被害巳○○行動電話之
    通訊監察譯文一份、簡訊翻拍照片（九十五年二月九日之簡
    訊）、壬○○上開郵局存摺內頁影本一份、郵政存簿儲金帳
    戶申請變更使用電話服務申請書一張在卷可稽，復有被告壬○○所有供與被告戌○○共同犯罪所用之上開郵局存摺一本
    、提款卡一張、印章一枚、使用門號0000000000號之NOKIA
    牌行動電話一支、說明書一張可資佐證。而被告壬○○於警
    詢時供稱：其有依照戌○○所書寫之說明書，撥打電話給被
    害人巳○○，要巳○○匯款二十五萬六千五百元至其上開郵
    局帳戶內等語；及於偵查中供稱：「（在你漢口路住處查到
    寫有巳○○姓名之紙張，有何用途？）戌○○寫的，他叫我
    打電話給對方，叫他匯款。」、「（你有無打電話給巳○○
    ？）有，中午或下午打的，我以我的手機0000000000打的。
    」、「紙條內金額是戌○○計算的。」、「（警詢時所言是
    否實在？）實在」等語，核與被告戌○○於警詢時供稱：「
    （你留該紙張給壬○○做何用途？）我是要教壬○○，幫我
    打電話給巳○○。」等語相符，足見被告壬○○確有依戌○○指示而撥打電話向被害人巳○○詐欺取財，其與戌○○間
    有犯意聯絡及行為分擔，自屬共同正犯。又被告戌○○在向
    被害人巳○○恐嚇之際，亦有要求Ａ○○撥打電話給被害人
    巳○○，惟遭Ａ○○拒絕等情，亦據Ａ○○於警詢時供稱：
    「九十五年二月七月當天呈督打電話給我叫我打電話向巳○○恐嚇，但是我沒有打。」等語明確。
(二)、被害人Ｄ○○、Ｃ○○、Ｂ○○及丑○○○遭被告戌○○、
    卯○○及Ａ○○恐嚇取財未遂之事實，業據：
    (1)、證人Ｄ○○於本院審理時證稱：「（之前有無向長佑公
        司買過靈骨塔？）有，金額壹佰二十幾萬元，我全部付
        清。」、「（事後有無人再向你請款？）九十四年底或
        九十五年初的農曆過年前，有二個我不認識的年輕人說
        我欠長佑公司二十萬元的管理費。」、「（對方有無說
        什麼難聽的話？）說戌○○、徐漢焜把所有資料賣給討
        債公司，他們是討債公司的人，說如果我錢沒有繳，就
        要給我們好看，過了約半個月，我們家就被潑油漆。」
        、「（你之前在警局時稱對方有說「如果不乖乖配合繳
        款的話，我整票兄弟就衝出來，喊衝就衝，到時候傷到
        你們就不好意思了」，是否實在？）實在，對方有這樣
        講，是當我的面講的，我當時會害怕。」、「（你家被
        潑油漆，你是否會害怕？）會。」、「（你之前與長佑
        公司簽立壹份文件，表示你應付三十萬元給長佑公司，
        已繳十萬元尚欠二十萬元？）那是戌○○與徐漢焜串通
        好要我到長佑公司，說我們之前購買靈骨塔位的一百二
        十萬可以存到我的帳戶，必須繳清管理費才可以把款項
        匯給我，說管理費三十萬元，我說我沒有錢，徐漢焜就
        說願意幫我們付清這筆錢，說如果款項下來要還給他，
        結果款項也沒下來，當時我有繳管理費十萬元，才叫我
        簽，表示我還欠二十萬元。」等語屬實。
    (2)、證人Ｃ○○於本院審理時證稱：「（之前有無向長佑公
        司購買靈骨塔？）有，我買了一百二十四萬元，錢我都
        付清了。」、「（事後有無人向你請款？）有，有二、
        三名男子到我家請款，說我當時抽到三十個塔位，但只
        有支付二十個塔位而已，其餘十個幫我保留，所以要來
        跟我要六十二萬元。」、「（戌○○本人有無去你家？
        ）有，他自己一個人來，他說六十二萬元要我付清，不
        付清的話，就要我平安出門就好，不然要給我好看。」
        、「（戌○○這樣說你會不會害怕？）怎麼不會怕。」
        、「（對方有無打電話或傳簡訊給你哥哥Ｂ○○？）有
        ，有自稱討債公司的人到他家要跟他要六十二萬元。」
        、「（Ｂ○○住處有無遭到別人潑油漆？）有，是我哥
        告訴我，我有過去看。」、「（為何會找你哥哥Ｂ○○
        要錢？）因為有人到我家要跟我拿戶籍謄本，我就打電
        話給我哥哥，我哥哥叫對方等他到，我哥哥就到我家跟
        對方談幫我處理，所以對方才會去找我哥要錢。」、「
        （你於九十五年三月二十二日在警局時稱戌○○有率二
        名男子到你家要六十二萬元，是否實在？）他有到我家
        一次沒錯，應該以警局陳述的實在，因為當時離發生事
        情比較近，現在我比較模糊了。」等語屬實。
    (3)、證人Ｂ○○於本院審理時證稱：「（有無因為你妹妹Ｃ
        ○○購買靈骨塔的事情而跟你要錢？）有。」、「（到
        哪裡跟你要？）是到我家，當天有一個自稱討債公司的
        人，一次都是來一個人，來了二、三次。」、「說要我
        替我妹妹Ｃ○○繳六十二萬元。」、「（九十四年十二
        月間，你有無收到簡訊內容要向你要六十二萬元？）有
        。」、「（九十五年一月間，你經營的香鋪店是否被潑
        油漆？）有，時間是九十五年一月十七日晚上，整間店
        舖都被潑紅油漆。」、「（為何有人要到你的店裡潑油
        漆？）有人傳簡訊說如果我不付錢要給我好看，之後就
        有人來潑油漆了。」、「（有人傳簡訊給你及到你店裡
        潑油漆，你是否會害怕？）會。」、「（當時接到恐嚇
        的簡訊是否如你在警局時所講？）正確，因為當時去警
        局作筆錄的時候，我有拿出手機來讓警員抄錄。」等語
        屬實。
    (4)、證人丑○○○於本院審理時證稱：「有，九十四年過年
        前，陳瑞賢、盧明華到我家說靈骨塔可以賣了，但要付
        壹個塔二萬元的管理費，因為我有三十個塔位，要我付
        六十萬元，我有支付二十萬元，因為我之前買的時候就
        是跟他們二人買的，所以不疑有他，但是沒有給我收據
        ，我覺得有點奇怪，打電話到長佑公司，戌○○叫我到
        公司去，戌○○說這個行業的黑暗及高鐵要通過，附近
        的墳墓要遷到我們的靈骨塔去，所以靈骨塔可以賣的比
        較好，我沒有付餘款四十萬元，後來在九十四年快過年
        時，就有三名男子一直到我家去，其中一名男子態度很
        惡劣，一直要跟我尾款拿四十萬元，還說一些恐嚇的話
        ，說我欠他錢，怎麼可以不還，我認為不合理，所以就
        去報警。」、「（你在警局時稱九十五年一月二十日Ａ
        ○○有恐嚇你再不付錢就要對你不利，是否實在？）警
        局講的是正確的，因為當時印象比較深刻。」、「（當
        時有無感到害怕？）有，所以我才去報警。」、「（九
        十五年一月間有人去跟你要錢時，有無人拿電話讓你跟
        戌○○講話？）有。」、「（戌○○說什麼？）他說我
        欠他四十萬元，要我還清。」、「（請提示內政部警察
        局刑事警察局刑偵第0000000000號卷內第28頁，000000
        0000與0000000000的電話內容，其中Ｃ的部分是否就是
        你的對話內容？）是。」、「（九十五年一月二十五日
        有無收到戌○○寫給你的信？）有，內容是叫我要在第
        二天匯款四十萬元到他的指定帳戶，裡面還有四個一塊
        錢的硬幣。」、「我有到信以後搬家，因為我心生恐懼
        。」、「（你是否曾經簽過一個字據說跟長佑公司購買
        商品已付二十萬元尚欠四十萬元？）我有簽過，那就是
        他們隨便寫一下說要跟我說塔位管理費六十萬元，但是
        那是沒有合法性的。」、「（你說戌○○寫給你的信裡
        面有四個一元印幣，以你的理解是何意？）我當時聯想
        到是子彈，而且是四元，是死的意思。」等語屬實。
    (5)、證人Ｄ○○、Ｃ○○、Ｂ○○及丑○○○於警詢之證述
        （雖屬審判外之陳述，惟與其等在本院審理時證述之情
        節相符，並經被告詰問，已保障被告之對質詰問權，且
        被告戌○○、卯○○對此證據能力亦表示無意見，應具
        有證據能力）。
    並有潑漆照片二十二張、被告戌○○寫給被害人丑○○○之
    信件及信封影本一份、被告戌○○使用之0000000000號行動
    電話發送至被害人Ｂ○○行動電話之簡訊翻拍照片十張在卷
    可按。而被告戌○○確有以催討債務之名義，委託被告卯○○、Ａ○○找被害人Ｄ○○、Ｃ○○、丑○○○等情，亦據
    被告戌○○供承不諱，且被告戌○○使用之0000000000號行
    動電話，與Ａ○○使用之0000000000號行動電話於九十五年
    一月二十四日晚上九時十六分許之通訊監察譯文顯示：「我
    是總仔，前天你們去中山路姓賴仔處理．．．紅色的那個，
    那時候他們有在裏面嗎？」等內容，被告戌○○於警詢時亦
    不否認係其與Ａ○○間之對話，且供稱該譯文中所稱「賴仔
    」即指Ｄ○○，紅色是指紅色油漆，足見被告戌○○對於Ａ
    ○○上開潑油漆之犯行自係知之甚詳。而被告卯○○確有與
    Ａ○○共乘機車前往被害人Ｄ○○住處及Ｂ○○經營之「樹
    孝金香鋪」潑漆，向被害人潑油漆是戌○○指使的等情，業
    據Ａ○○於偵查中證稱：「我兩件都是與卯○○一起去做，
    ．．潑油漆部分是我與卯○○去買的，也是戌○○叫我們這
    樣做的。」等語屬實，復於本院審理時供述明確。即被告卯
    ○○於偵查中亦供稱：「（Ａ○○說在九十五年一月二十一
    日你有跟他到臺中市○○路四二二號Ｄ○○中裏潑油漆，有
    何意見？）我們當天騎Ａ○○的摩托車去，我們當天去的時
    間是晚上，油漆是Ａ○○去買的，我當時人在公園，只有Ａ
    ○○自己去潑。」、「（九十五年一月十七日你是否有與Ａ
    ○○到『樹孝金香舖』潑油漆？）我有跟Ａ○○去，但是我
    沒有去潑，Ａ○○載我去的，但是他叫我在附近等他，然後
    他自己去潑的。」、「（Ａ○○說你都有跟他一起去潑油漆
    ？）我有跟他去，但是油漆是他潑的。」等語，顯見被告卯
    ○○確有與Ａ○○一同前往被害人Ｄ○○住處、Ｂ○○經營
    之樹孝金香舖，並由Ａ○○下手實行潑油漆之行為，被告卯
    ○○則係在旁把風、接應，仍屬共同正犯。
(三)、被害人甲○○遭被告戌○○、天○○、亥○○詐欺取財三十
    六萬元之事實，業據：
    (1)、證人甲○○於本院審理時證稱：「（九十三年間有無人
        向你推銷靈骨塔？）有，我總共買了三十個，金額是一
        百零八萬元，我先買二十個，後來再加買十個。」、「
        （後來有無人向你說要幫你把手上的靈骨塔賣掉？）有
        ，是戌○○說的，他起先是自己一個人到我家，我是先
        向育鑫公司總經理天○○買二十個塔位，後來十個塔位
        是向戌○○買的，後來戌○○有與他的一位黃姓助理到
        我家說要幫我賣塔位，我要求天○○來我家確認是否確
        實是他介紹戌○○來幫我賣塔位的，隔天天○○有來我
        家，他說他有叫戌○○幫我賣塔位。」、「（天○○到
        你家時還有誰到你家？）他一個人來的。」、「（戌○○到你住處表示要幫你賣掉手中的靈骨塔，他有無說是
        哪個公司？）他沒說，只說他是天○○叫他來幫我賣靈
        骨塔。」、「（切結書、委託買賣契約書是何人簽的？
        ）是我簽的，是戌○○拿給我簽的，他說保證賣的出去
        ，叫我要簽這些資料。」、「（你剛提到戌○○帶一位
        黃姓助理，黃姓助理在做什麼？）他也是在賣靈骨塔，
        他也有來向我收錢，戌○○與黃姓助理要我一定要買十
        個塔位。」、「我剛說的黃姓助理就是亥○○，他沒有
        向我推銷，都是戌○○推銷，亥○○有來向我收錢。」
        、「戌○○剛開始是一個人來，後來他叫亥○○來跟我
        收錢，戌○○向我推銷時，亥○○有在場，只是沒有說
        話。」、「（戌○○是何時去找你推銷塔位？）九十五
        年，幾月份我忘記了。」、「（天○○有沒有陪戌○○
        一起去你家？）一開始沒有，後來我要求他來當面跟我
        確認，所以他有跟戌○○來過，天○○陪戌○○來過一
        次，戌○○來找過我三、四次。」、「（九十五年天○○與戌○○到你家那次，天○○有無再向你推銷塔位？
        ）他說他有叫戌○○來幫我賣靈骨塔，天○○不知道我
        另外有向戌○○買塔位的事情。」、「（戌○○找你的
        時間是否為九十五年二月二十七日簽切結書的時間？）
        是。」、「（當時戌○○如何向你推銷？）他說靈骨塔
        是我的名義，要我一定要買，並不是說三十個才是一個
        單位比較好賣，那是之前王杰向我推銷的時候說三十個
        比較好賣，但是我當時還是決定買二十個。」、「（戌
        ○○有無跟你說如果錢不夠，他願意吸收五個塔位的錢
        ？）有，我說我沒錢，他說他要吸收五個，所以我就答
        應用十八萬元買五個，後來戌○○又說他家人生病無法
        吸收，要我再買另外五個，所以我只好又拿十八萬元出
        來。」、「（戌○○向你推銷十個塔位時，有無跟你說
        他們公司標到重大工程，半年內會全數賣出？）有。」
        、「（你與戌○○約定的佣金多少？）百分二十，應該
        以切結書為準。」、「（你後來拿三十六萬元給戌○○
        後，他後來有無跟你聯絡？）他拿完錢後，就找不到人
        了，也沒有消息了。」、「（三十個靈骨塔有無賣出？
        ）沒有。」等語屬實。
    (2)、被害人甲○○於警詢時證述綦詳（雖屬審判外之陳述，
        惟與其在本院審理時證述之情節相符，並經被告詰問，
        已保障被告之對質詰問權，應具有證據能力）。
    復有扣案之甲○○簽收單一份、被告戌○○與被害人甲○○
    簽立委託買賣合約書一份、被告戌○○簽立之收款證明二份
    、被告天○○委託昌生命科技有限公司銷售「中台福座」
    之台中市第一花園公墓寶塔委託買賣合約書一份可資佐證。
    而被告天○○提供被害人甲○○之資料給被告戌○○，並由
    被告戌○○、亥○○出面找被害人甲○○，由被告戌○○向
    甲○○詐稱再加購十個骨罈位委託渠等代售能賣到好價錢，
    惟實際上並無代售之真意（自未銷售出去），期間並由被告
    天○○出面確認身分，而誘使、詐騙被害人甲○○再交付三
    十六萬元給戌○○、亥○○，其等所為自屬施用詐術而為詐
    欺取財行為。
(四)、被害人黃○○、庚○○及辰○○遭被告戌○○、宙○○詐欺
    取財未遂之事實，業據：
    (1)、證人黃○○於本院審理時證稱：「（之前有無買過靈骨
        塔？十五個，總共九十萬元。」「（九十五年間有無人
        找你要幫你賣靈骨塔？）戌○○，原本是一個助理來找
        我，公司名稱及助理姓名我忘記了，來說要幫我出售靈
        骨塔，說幫我賣壹個塔位要二萬元的斡旋金，這是助理
        說的，隔天助理跟戌○○就到我家來簽約，他們說要先
        支付斡旋金，我要求他們賣完再從裡面扣錢。」、「因
        為我沒有給他斡旋金，他當場就把簽約的東西都撕掉了
        。」、「助理有說他是承生命科技有限公司的人員，
        名片沒有拿給我看過。」、「（你在警局時說助理是楊
        姓業務員？）應該是，那時候講的應該就是。」、「（
        去找你的楊姓助理是否就是在場的被告宙○○？）是。
        」、「（楊姓業務員跟戌○○有無說到斡旋金是何依據
        ？）沒有，他說怕委託他賣出之後，我們又不願意賣，
        所以要保證履約。」、「（你是委託他們賣十個還是十
        五個塔位？）十五個小的骨灰塔，還有二個大的甕，那
        二個甕是我用我太太午○○的名義買的，他都不知情。
        」、「（你當時委託戌○○賣十七個塔位，每個塔位的
        斡旋金都是二萬元？）是。」、「（戌○○當時是要向
        你收三十四萬元的斡旋金？）是。」、「（塔位的事都
        是你在處理，你太太午○○都不知情，戌○○他們找你
        的時候也是包括賣午○○名義的靈骨塔？）是，後來我
        不願意先交斡旋金，他就將我名義及我太太名義簽的委
        託書全部撕毀。」、「（戌○○、宙○○找你時，你太
        太午○○有無在場？）第一次是宙○○先來，第二、三
        次是戌○○及宙○○一起來，我太太只有第二次在場，
        我太太是那時才知道我有用他的名義買靈骨塔。」等語
        屬實。
    (2)、證人庚○○於本院審理時證稱：「（之前有無買過靈骨
        塔？）我在九十二年向得記公司買五個靈骨塔。」、「
        （九十五年間有無人跟你說要幫你賣靈骨塔？）戌○○
        及宙○○有說要幫我賣，宙○○到我家二次，他說一個
        塔位可以賣二十二萬元，賣出去的話要收百分之二十的
        佣金，賣之前要繳十四萬元的斡旋金，因為要我先交錢
        ，所以我沒有答應。」、「（除了宙○○有提到斡旋金
        之外，戌○○有無提到斡旋金？）都有提到。」、「（
        有無說保證六個月會賣出去？）有，宙○○說如果六個
        月沒賣出去的話，合約書就撕毀。」、「（戌○○、宙
        ○○有無說他們是何公司的人？）承生命科技有限公
        司。」、「（委託契約書是否你簽的？）是，我當時有
        簽，但是我不願意繳斡旋金，所以他們後來撕掉了。」
        等語屬實。
    (3)、證人辰○○於本院審理時證稱：「（之前有無買過靈骨
        塔？）有，我一開始買三個，後來又向我推銷，我又買
        了四個，我總共買了七個。」、「（九十五年間有無人
        跟你說要幫你賣靈骨塔？）有，他說託他們賣要先收保
        證金十二萬元，又說三個月內會賣出，如果沒賣出會支
        付我利息，沒有約定利息怎麼算，後來因為他們公司被
        抓，所以就沒有消息了，後來有一個承生命科技有限
        公司的宙○○說要來幫我賣，要我簽委託書，並說要收
        十一萬元的斡旋金，我不願意給他，因為我之前被騙過
        了所以不願意支付，宙○○就把我簽的切結書撕毀。」
        、「（宙○○到你家找你時，有用你家的電話打電話給
        他的上司跟你通話？）有，因為宙○○說他有很多不了
        解，所以就打電話問他的上司，他的上司說他們是承
        生命科技有限公司是仲介靈骨塔買賣的，他也說要收斡
        旋金，我說不要。」、「（宙○○當時說他是承生命
        科技有限公司的人要仲介買賣靈骨塔？）是。」等語屬
        實。
    (4)、證人黃○○、庚○○及辰○○於警詢時證述綦詳（雖屬
        審判外之陳述，惟與其在本院審理時證述之情節相符，
        並經被告詰問，已保障被告之對質詰問權，且被告戌○○、宙○○對此證據能力亦表示無意見，應具有證據能
        力）。
    (5)、被告宙○○於本院審理時以證人之地位證稱：「（你有
        幫客戶委賣靈骨塔塔位之事，是誰叫你做的？）我是幫
        戌○○去跑的。」、「（你幫戌○○跑靈骨塔業務是以
        何公司名義？）以我個人，．．我有跟客戶說我是承
        生命科技有限公司的業務。」、「（戌○○有無跟你一
        起去跑靈骨塔業務？）有，有一、二個人，名字我忘記
        了。」、「（你去跑靈骨塔業務是向何人報告進度？）
        戌○○。」、「我是用辰○○家裡的電話打給戌○○，
        因為辰○○問我靈骨塔專業問題，我接觸靈骨塔才一個
        月左右，所以我打電話給戌○○。」、「是，辰○○有
        問我要不要收手續費、佣金、斡旋金，所以我打電話給
        戌○○，戌○○叫我跟辰○○說如果他要賣的話就要打
        契約，戌○○確實有提到斡旋金的事。」、「（客戶名
        單如何來？）戌○○給我的。」等語；及於偵查中證稱
        ：「（是否認識戌○○？）我以前的老闆介紹去那工作
        的，．．從九十五年三月初開始戌○○叫我去跑靈骨塔
        的買賣，．．好像是幫戌○○幫舊客戶賣靈骨塔，客戶
        同意我們賣就要簽買賣委託書，還要交總金額百分之三
        ．五斡旋金，如果客戶不給斡旋金，我們會在客戶面前
        當面撕毀合約。」等語屬實。
    並有通訊監察譯文、被告戌○○之昌生命科技有限公司與
    承生命科技有限公司名片影本、被告宙○○與庚○○簽立
    之寶塔委託買賣合約書影本、被告宙○○之承生命科技有
    限公司名片影本在卷可稽，復有被告戌○○所有供與被告宙
    ○○共同犯罪所用之手抄資料一張、客戶資料五張（如附表
    三所載）可證。上開扣案之手抄資料及客戶資料係被告戌○○交付給宙○○，並指示宙○○前往拜訪招攬等情，業據宙
    ○○於警詢及本院審理時證述屬實，即被告戌○○於警詢時
    亦供稱：「（宙○○與你業務上是何關係？）他是我的朋友
    ，是我的助理。」等語，及於偵查中供稱：「（為何賣靈骨
    塔要向客戶說買賣靈骨塔要收斡旋金、內政部的規定？）那
    是我自己亂講的，那是因為靈骨塔不好推銷，我自己想出來
    的技巧。」等語，且被告戌○○使用之0000000000號行動電
    話曾於九十五年三月三十日與被害人辰○○之住家電話通話
    ，其內容提及「斡旋金是在九十三年八月才有的新名詞．．
    內政部營建署有這個土地法的規定，是第二會期立法院立法
    ，．．斡旋金不是我們公司規定的，是依據相關法令去規定
    的。」等語（被告戌○○於警詢時亦供承確係其與被害人辰
    ○○間之對話內容）；及被告戌○○使用之0000000000行動
    電話與被告宙○○使用之0000000000行動電話，於九十五年
    三月三十日之通話中曾提及百分之三．五的斡旋金內容，有
    通訊監察譯文可參。足見被告戌○○辯稱其對此並不知情云
    云，顯不足採。而被害人黃○○係以其妻午○○之名義購買
    二個骨甕座，被告戌○○、宙○○接洽者亦為黃○○，午○○對於戌○○、宙○○與黃○○間之談話內容並不清楚等情
    ，亦據證人黃○○及午○○於本院審理時證述屬實，故被告
    戌○○及宙○○施用詐術之對象應不及於午○○。
(六)、綜上所述，被告戌○○、壬○○、卯○○、天○○、亥○○
    、宙○○之辯稱，均不足採信，事證明確，其等之犯行均堪
    認定。
二、論罪科刑
(一)、新舊法比較部分：按刑法業於九十四年二月二日經修正公布
    ，並於九十五年七月一日起施行，被告戌○○、壬○○、亥
    ○○、天○○、宙○○及卯○○於行為後，法律已有變更。
    且按行為後法律有變更者，適用行為時之法律；但行為後之
    法律有利於行為人者，適用最有利於行為人之法律，刑法第
    二條第一項定有明文；復按比較新舊法，應就罪刑有關之共
    犯、未遂犯、想像競合犯、牽連犯、連續犯、結合犯，以及
    累犯加重、自首減輕暨其他法定加減原因（如身分加減）與
    加減例等一切情形，本於統一性及整體性原則，綜其全部罪
    刑之結果而為比較（最高法院95年5月23日第8次刑庭會議決
    議參照）。而本件經比較如下：
１、新修正刑法已刪除第五十六條連續犯之規定，此刪除雖非犯
    罪構成要件之變更，但顯已影響行為人刑罰之法律效果，自
    屬法律有變更。依修正前刑法第五十六條規定，基於概括犯
    意所觸犯同一罪名之數行為，在法律上評價為一罪，而修正
    刪除刑法第五十六條之規定後，該數行為即依數罪併罰之規
    定分論併罰，則依新修正刑法第二條第一項規定，比較新、
    舊法結果，以修正前之規定有利於被告戌○○、宙○○、卯
    ○○，故應適用較有利於被告戌○○、宙○○、卯○○之行
    為時法律即舊法論以連續犯。
２、修正前刑法第二十八條原規定：「二人以上共同『實施』犯
    罪之行為者，皆為共同正犯。」，亦於上述時間同時修正為
    ：「二人以上共同『實行』犯罪之行為者，皆為共同正犯。
    」，將舊法之「實施」修正為「實行」。原「實施」之概念
    ，包含陰謀、預備、著手及實行等階段之行為，修正僅共同
    實行犯罪行為始成立共同正犯，新法共同正犯之範圍縮小，
    排除陰謀犯、預備犯之共同正犯，是修正後刑法第二十八條
    之規定自較有利於被告戌○○、壬○○、卯○○、亥○○、
    天○○、宙○○。
３、修正後刑法第五十一條第五款規定：數罪併罰，分別宣告其
    罪之刑，宣告多數有期徒刑者，於各刑中之最長期以上，各
    刑合併之刑期以下，定其刑期，但不得逾三十年；修正前刑
    法第五十一條第五款則規定：數罪併罰，分別宣告其罪之刑
    ，宣告多數有期徒刑者，於各刑中之最長期以上，各刑合併
    之刑期以下，定其刑期，但不得逾二十年；是修正前刑法第
    五十一條第五款規定較有利於被告戌○○。
４、刑法第三百零五條、第三百三十九條第一項、第三百四十六
    條第一項均定有罰金刑，依修正後刑法施行法增訂第一條之
    一規定：「（第一項）中華民國九十四年一月七日刑法修正
    施行後，刑法分則編所定罰金之貨幣單位為新臺幣。（第二
    項）九十四年一月七日刑法修正時，刑法分則編未修正之條
    文定有罰金者，自九十四年一月七日刑法修正施行後，就其
    所定數額提高為三十倍。但七十二年六月二十六日至九十四
    年一月七日新增或修正之條文，就其所定數額提高為三倍」
    ，及刑法第三十三條第五款修正為：「主刑之種類如下：五
    、罰金：新臺幣一千元以上，以百元計算之」等規定觀之，
    依修正前後之法律，所定罰金刑之最高度額雖屬相同，然依
    被告行為時即修正前刑法第三十三條第五款規定之罰金最低
    額銀元一元，並提高十倍計算，前開罰金刑之最低額為銀元
    十元，即新臺幣三十元，較之修正後之新臺幣一千元為低。
    因此，比較上述修正前、後之刑罰法律，自應以被告行為時
    即修正前關於科處罰金刑之法律較有利於被告。
５、經綜合比較結果，以修正前之規定有利於被告戌○○、壬○○、卯○○、天○○、亥○○及宙○○，自應一體適用修正
    前刑法之規定。
(二)、核被告戌○○所為，係犯刑法第三百三十九條第一項之詐欺
    取財罪、第三百零五條之恐嚇危害安全罪（恐嚇被害人巳○○部分）、第三百四十六條第三項、第一項之恐嚇取財未遂
    罪。公訴人認被告戌○○所為詐欺取財犯行該當修正前刑法
    第三百四十條之常業詐欺罪云云，惟被告戌○○前後僅有二
    次詐欺取財既遂（被害人巳○○、甲○○部分）及三次詐欺
    取未遂（被害人黃○○、庚○○、辰○○）犯行，且其雖與
    天○○、亥○○謀議籌組昌生命科技有限公司、承生命
    科技有限公司，惟並未成立，亦未向被害人甲○○表明係何
    公司之人員，尚難認係屬常業犯行，是起訴法條尚有未洽，
    惟基本社會事實相同，爰依法變更起訴法條。被告戌○○就
    向被害人巳○○詐欺取財之犯行，與被告壬○○間有犯意聯
    絡及行為分擔；另其就向被害人Ｄ○○、Ｂ○○及丑○○○
    所為之恐嚇取財未遂犯行，與Ａ○○、卯○○間有犯意聯絡
    及行為分擔；另其向被害人黃○○、庚○○及辰○○所為之
    詐欺取財未遂犯行，與被告宙○○間有犯意聯絡及行為分擔
    ；及就向被害人甲○○所為詐欺取財犯行間，與亥○○、天
    ○○間有犯意聯絡及行為分擔，均為共同正犯。被告戌○○
    已著手於恐嚇取財、詐欺取財犯行之實行而不遂，為未遂犯
    ，應依刑法第二十五條第二項之規定，按既遂犯之刑減輕之
    （新修正刑法將原列於第二十六條前段關於未遂犯之處罰，
    得按既遂犯之刑減輕之規定，移列至第二十五條第二項，非
    屬法律變更，應逕行適用現行有效之法律）。被告戌○○先
    後二次詐欺取既遂、三次詐欺取財未遂犯行，時間緊接，犯
    罪構成要件相同，顯係基於概括之犯意反覆而為，為連續犯
    ，應依修正前刑法第五十六條之規定論以一連續詐欺取財既
    遂罪，並加重其刑；被告戌○○先後二次恐嚇危害安全及先
    後多次恐嚇取財未遂犯行，均各時間緊接，犯罪構成要件相
    同，顯係分別基於概括之犯意反覆而為，均為連續犯，應分
    別依修正前刑法第五十六條之規定論以一罪，並加重其刑。
(三)、核被告壬○○所為，係犯刑法第三百三十九條第一項之詐欺
    取財罪。公訴人認被告壬○○所為係該當修正前刑法第三百
    四十條之常業詐欺罪云云，惟被告壬○○僅有一次詐欺取財
    犯行，自與常業之概念不符，是起訴法條尚有未洽，惟基本
    社會事實相同，爰依法變更起訴法條。被告壬○○與戌○○
    間，有犯意聯絡及行為分擔，為共同正犯。
(四)、被告卯○○所為，係犯刑法第三百四十六條第三項、第一項
    之恐嚇取財未遂罪。被告卯○○與戌○○、Ａ○○間有犯意
    聯絡及行為分擔，為共同正犯。被告卯○○已著手於恐嚇取
    財犯行之實行而不遂，為未遂犯，應依刑法第二十五條第二
    項之規定，按既遂犯之刑減輕之（新修正刑法將原列於第二
    十六條前段關於未遂犯之處罰，得按既遂犯之刑減輕之規定
    ，移列至第二十五條第二項，非屬法律變更，應逕行適用現
    行有效之法律）。被告卯○○先後三次犯行，時間緊接，犯
    罪構成要件相同，顯係基於概括之犯意反覆而為，為連續犯
    ，應依修正前刑法第五十六條之規定論以一罪，並加重其刑
    。查被告卯○○曾於八十六年間因違反肅清煙毒條例案件及
    麻醉藥品管理條例案件，經本院判處有期徒刑三年二月、四
    月，應執行有期徒刑三年四月確定，嗣於八十八年五月二十
    七日假釋出監，惟上開假釋嗣經撤銷，經執行殘刑有期徒刑
    十月二十一日，於九十年六月十日執行完畢，此有臺灣高等
    法院被告前案紀錄表及臺灣臺中地方法院檢察署刑案資料查
    註紀錄表在卷可按，其於前案徒刑執行完畢後，五年以內故
    意再犯本件有期徒刑以上之罪，為累犯，應依新修正刑法第
    四十七條第一項之規定加重其刑（依最高法院九十七年度第
    一次刑事庭會議決議，無庸為新舊法比較）；並先加重後減
    輕其刑。
(五)、核被告亥○○、天○○所為，均係犯刑法第三百三十九條第
    一項之詐欺取財罪；被告宙○○所為，則係犯刑法第三百三
    十九條第三項、第一項之詐欺取財未遂罪。公訴人認被告亥
    ○○、天○○及宙○○所為係該當修正前刑法第三百四十條
    之常業詐欺罪云云，惟被告亥○○、天○○僅有一次詐欺取
    財犯行，且其等雖與戌○○謀議籌組昌生命科技有限公司
    、承生命科技有限公司，惟並未成立，亦未向被害人甲○○表明係何公司之人員，尚難認係屬常業犯行，是起訴法條
    尚有未洽，惟基本社會事實相同，爰依法變更起訴法條；另
    被告宙○○前後僅有三次詐欺取未遂犯行，亦與常業之概念
    不符，是起訴法條尚有未洽，惟基本社會事實相同，爰依法
    變更起訴法條。被告亥○○、天○○與戌○○間；及宙○○
    與戌○○間，各有犯意聯絡及行為分擔，均為共同正犯。被
    告宙○○已著手於詐欺取財犯行之實行而不遂，為未遂犯，
    均應依刑法第二十五條第二項之規定，按既遂犯之刑減輕之
    （新修正刑法將原列於第二十六條前段關於未遂犯之處罰，
    得按既遂犯之刑減輕之規定，移列至第二十五條第二項，非
    屬法律變更，應逕行適用現行有效之法律）。被告宙○○先
    後三次詐欺取財未遂犯行，時間緊接，犯罪構成要件相同，
    顯係基於概括之犯意反覆而為，為連續犯，應依修正前刑法
    第五十六條之規定論以一罪，並加重其刑；且先加重後減輕
    其刑。查被告亥○○曾於九十一年間因施用第一、二級毒品
    案件，經本院判處有期徒刑十月、九月，應執行有期徒刑一
    年四月確定，於九十四年八月十七日縮刑期滿執行完畢，此
    有臺灣高等法院被告前案紀錄表及臺灣臺中地方法院檢察署
    刑案資料查註紀錄表在卷可按，其於前案徒刑執行完畢後，
    五年以內故意再犯本件有期徒刑以上之罪，為累犯，應依新
    修正刑法第四十七條第一項之規定加重其刑（依最高法院九
    十七年度第一次刑事庭會議決議，無庸為新舊法比較）。
(六)、被告戌○○所為連續詐欺取財罪、連續恐嚇危害安全罪、連
    續恐嚇取財未遂犯行，犯意各別，犯罪構成要件不同，應予
    分論併罰。
(七)、爰分別審酌被告戌○○、壬○○、卯○○、亥○○、天○○
    及宙○○等人犯罪之動機、目的、手段、被告戌○○之行徑
    囂張，毫無悔意、被告戌○○在犯罪之地位與分工較諸其他
    人均屬主要與首謀地位、犯罪所生之損害、及其等犯後均卸
    飾責任，未具悔意等一切情狀，分別量處如主文所示之刑；
    又被告戌○○、壬○○、卯○○、亥○○、天○○及宙○○
    之上開犯罪時間係於九十六年四月二十四日以前，且被告戌
    ○○就其所犯連續詐欺取財罪、連續恐嚇危害安全罪部分，
    及被告壬○○、卯○○、亥○○、天○○及宙○○就其等所
    涉犯行，均經本院量處有期徒刑一年六月以下，均符合中華
    民國九十六年罪犯減刑條例所定得減刑之條件，爰就上開部
    分均依該條例第二條第一項第三款、第七條減其刑期二分之
    一（被告戌○○所犯連續恐嚇取財未遂罪部分則經量處有期
    徒刑一年十月，自不符合減刑之條件），並就被告壬○○、
    卯○○、亥○○、天○○及宙○○部分，諭知易科罰金之折
    算標準（詳後述）；及就被告戌○○部分定其應執行之刑。
(八)、復按被告壬○○、卯○○、亥○○、天○○及宙○○為本件
    犯罪行為時之刑法第四十一條第一項前段規定：「犯最重本
    刑為五年以下有期徒刑以下之刑之罪，而受六個月以下有期
    徒刑或拘役之宣告，因身體、教育、職業、家庭之關係或其
    他正當事由，執行顯有困難者，得以一元以上三元以下折算
    一日，易科罰金。」又被告行為時之易科罰金折算標準，修
    正前罰金罰鍰提高標準條例第二條前段（現已刪除）規定，
    就其原定數額提高為一百倍折算一日，則本件被告行為時之
    易科罰金折算標準，應以銀元三百元折算一日，經折算為新
    臺幣後，應以新臺幣九百元折算一日。惟新修正之刑法第四
    十一條第一項前段則規定：「犯最重本刑為五年以下有期徒
    刑以下之刑之罪，而受六個月以下有期徒刑或拘役之宣告者
    ，得以新臺幣一千元、二千元或三千元折算一日，易科罰金
    。」比較修正前後之易科罰金折算標準，以修正前之規定，
    較有利於上開被告，自應適用修正前刑法第四十一條第一項
    前段之規定，諭知其易科罰金之折算標準。
(九)、扣案如附表一編號一至十五之物，其中編號一至九之物，係
    被告戌○○所有供與被告宙○○共同犯罪所用之物，編號十
    、十三之物，應係被告天○○所有供與被告戌○○、亥○○
    共同犯罪所用之物；編號十一、十二之物係被告戌○○所有
    供與被告天○○、亥○○共同犯罪所用之物；編號十四之物
    係被告戌○○所有供與被告壬○○共同犯罪所用之物；編號
    十五之電話係被告戌○○供其單獨向被害人巳○○恐嚇取財
    未遂，及與宙○○共同詐欺取財未遂所用之物；又附表一編
    號十六、十七之物，係被告戌○○所有供與被告卯○○、Ａ
    ○○共同犯罪所用之物；均應依刑法第三十八條第一項第二
    款之規定諭知沒收。如附表二編號一至四之物，係被告壬○○所有供與被告戌○○共同犯罪所用之物；編號五所示之說
    明書，則係被告戌○○所有供與被告壬○○共同犯罪所用之
    物，均應依刑法第三十八條第一項第二款之規定宣告沒收。
    扣案如附表三所之物，係被告戌○○所有供與被告宙○○共
    同犯罪所用之物，應依刑法第三十八條第一項第二款之規定
    宣告沒收。至在被告戌○○處所扣得之其他物品，及在被告
    天○○處臺中市○村路○段八十一號三樓之一所查扣之靈骨
    塔照片七張，尚與本案無關，爰不予宣告沒收，併此敘明。
參、無罪部分
一、公訴意旨略以：(一)、被告玄○○與被告戌○○、壬○○共同
    基於意圖為自己不法所有之犯意聯絡，亦參與前述被告戌○○、壬○○向被害人巳○○詐欺取財之犯行，致被害人巳○○陷於錯誤，而於九十四年十二月一日至臺灣新光銀行，匯
    款三十八萬四千七百五十元至玄○○所申設之臺中公益路郵
    局帳號00000000000000號帳戶內，因認被告壬○○涉有修正
    前刑法第三百四十條之常業詐欺取財罪嫌云云。(二)、被告己○○亦有參與被告戌○○、Ａ○○、卯○○共同向被害人丑
    ○○○恐嚇取財未遂之犯行，因認被告己○○涉有刑法第三
    百四十六條第三項、第一項之恐嚇取財未遂罪嫌云云。
二、按犯罪事實應依證據認定之，無證據不得認定犯罪事實；又
    不能證明被告犯罪者，應諭知無罪之判決，刑事訴訟法第一
    百五十四條第二項、第三百零一條第一項分別定有明文。又
    認定不利於被告之事實須依積極證據，苟積極證據不足為不
    利於被告事實之認定時，即應為有利被告之認定，更不必有
    何有利之證據，最高法院30年上字第816號判例可資參照。
三、公訴人認被告玄○○涉有常業詐欺罪行，無非以被告玄○○
    為戌○○之女友，被害人巳○○遭被告戌○○及壬○○詐騙
    後，曾於九十四年十二月一日，匯款三十八萬四千七百五十
    元至被告玄○○所申設之上開臺中公益路郵局帳戶內為其主
    要論據。另公訴人認被告己○○涉有恐嚇取財未遂罪行，無
    非以被害人丑○○○於警詢時曾提及被告己○○有與Ａ○○
    、卯○○至其住處，並佯稱為討債公司人員，受戌○○委託
    前去收取四十萬元為其主要論據。訊據被告玄○○、己○○
    均堅決否認有何犯行，被告玄○○辯稱：其不知道巳○○遭
    詐騙之事，也未參與，是戌○○向其問帳號，說朋友欠他錢
    ，要匯入其帳戶內，其存摺等物係放在臺中住處內，是戌○○自己去拿的，且其當時已在彰化縣田中鎮住約半年左右等
    語。另被告己○○辯稱：其根本不認識戌○○、Ａ○○、卯
    ○○等人，亦未參與向被害人丑○○○恐嚇取財未遂之犯行
    ，本案與其完全無關，不知道為何會被起訴等語。
四、經查：
(一)、起訴書載明被告玄○○涉犯詐欺取財之犯行僅有一次，卻起
    訴其涉犯刑法第三百四十條之常業詐欺罪，原有疑義。
(二)、被害人巳○○確於九十四年十二月一日，匯款三十八萬四千
    七百五十元至玄○○所申設之臺中公益路郵局帳號00000000
    000000號帳戶，已如前述，惟被告玄○○在當時為被告戌○○之女友，則其在未充分瞭解用途或戌○○有意欺瞞之情況
    下，將其上開帳戶存摺、印章及提款卡借予被告戌○○使用
    ，尚與經驗常情無違。而被告玄○○並未撥打電話給被害人
    巳○○，前往銀行領款者亦非被告玄○○，復無充分積極之
    證據足以證明被告玄○○犯案，自難僅憑被告玄○○將其上
    開帳戶借予被告戌○○使用，即遽認有參與詐欺取財之正犯
    行為或有何幫助犯行。
(三)、被告己○○並無參與向被害人丑○○○恐嚇取財未遂之犯行
    ，茲說明如下：
    (1)、證人丑○○○業於本院審理時證稱：「（在庭的己○○
        有無見過？）時間久了我不記得了，我對戌○○比較有
        印象，因為跟他直接接觸、講話。」、「（你在警局時
        為何講到Ａ○○、卯○○、己○○三人的姓名？）是警
        察給我看照片，在那時候的印象比較深，所以我才指認
        照片，說可能是這幾個人。」等語，顯見被害人丑○○○對於被告己○○是否有與Ａ○○、卯○○一同至其住
        處，並不確定，原難以證人模糊及不確定之指認即遽行
        認定犯罪事實。
    (2)、被告戌○○於本院審理時以證人之地位具結證稱：「（
        是否認識己○○？）不認識。」、「（有無見過己○○
        ？）以前沒有，只有上次開庭才看過他。」等語。
    (3)、同案被告Ａ○○於本院審理時供稱：「我不認識己○○
        ，我去丑○○○那邊時，有三個人，但是除了卯○○外
        ，另一個人我不認識，也不知道他的名字。」等語。
    (4)、被告卯○○於本院審理時以證人之地位具結證稱：「（
        是否認識己○○？）不認識。」、「（去丑○○○家除
        了Ａ○○還有誰？）陳晉昇，他是後來才去的，我們到
        丑○○○家陳晉昇才來找我們，丑○○○報案當天陳晉
        昇並沒有去。」、「（丑○○○報案當天有誰去他家？
        ）我與Ａ○○而已。」、「（你們去丑○○○家幾次？
        ）二、三次。」、「（陳晉昇去過幾次？）一次，其他
        都是我與Ａ○○去的。」、「我們在丑○○○家時，他
        （即陳晉昇）來找我們，他與本案應該沒有關係。」、
        「戌○○是委託我與Ａ○○。」、「（陳晉昇到丑○○○家找你們做什麼？）我們在丑○○○家談事情，他去
        找我聊天，他打電話找我，之後就過來丑○○○家找我
        。」等語。
    (5)、由上顯見被告己○○確實不認識戌○○、Ａ○○及卯○○，又如何能與其等共同犯案？檢察官率予起訴，顯有
        未當。
(四)、綜上所述，被告玄○○、己○○之辯解應可採信，此外復查
    無其他積極之證據足以證明被告玄○○有何公訴人所指詐欺
    取財犯行及被告己○○有何公訴人所指恐嚇取財未遂犯行，
    既不能證明被告玄○○、己○○犯罪，爰均依法為無罪判決
    之諭知。
肆、不另為無罪判決部分
一、公訴意旨另以：(一)、緣被害人戊○○○、癸○○、辛○○、
    申○○、乙○、子○、丁○○、宇○○○、酉○○、寅○○
    、地○○、未○○於九十五年四月十三日前某時，均曾遭長
    佑公司人員詐騙購買骨罈位或向他人購買骨罈位。被告戌○○、亥○○、天○○、宙○○另共同基於常業詐欺取財之犯
    意聯絡，由被告戌○○、宙○○於九十五年四月十三日前，
    以昌生命科技有限公司、承生命科技有限公司名義，再
    前往被害人戊○○○、癸○○、辛○○、申○○、乙○、子
    ○、丁○○、宇○○○、酉○○、寅○○、地○○、未○○
    等人住處，以前開不實斡旋金之立法規定向其等招攬代售前
    開骨罈位，並保證將在六個月內將前開塔位售出，但要先收
    十一萬元斡旋金，且將來售出後要抽出百分之二十佣金，惟
    遭被害人戊○○○、癸○○、辛○○、申○○、乙○、子○
    、丁○○、宇○○○、酉○○、寅○○、地○○、未○○等
    拒絕，而未得逞。因認被告戌○○、亥○○、天○○、宙○○另涉犯修正前刑法第三百四十條之常業詐欺取財罪嫌。(二)
    、被告天○○、亥○○對於被告戌○○與宙○○對於被害人
    黃○○、庚○○及辰○○前開詐欺取財未遂之犯行，亦屬共
    同正犯。(三)、被告宙○○對於被告戌○○、天○○、亥○○
    向被害人甲○○詐欺取財之犯行，亦屬共同正犯云云。
二、經查：
(一)、遍閱警卷與偵查卷資料，原無檢察官所指被害人戊○○○、
    癸○○、辛○○、申○○、乙○、子○、丁○○、宇○○○
    、酉○○、寅○○、地○○、未○○等人之指述筆錄，亦無
    任何相關事證、物證可佐。其起訴所憑者當係自被告宙○○
    處所搜獲之一份客戶名單資料為據，惟：
    (1)、證人宇○○○於本院審理時證稱：「（之前有無買過靈
        骨塔？）有，我在九十一年買過，公司是在樂群街，我
        買了三個塔位。」、「（九十五年有無人找你要幫你賣
        靈骨塔？）買完過了三、四年，有三個說從台北來的人
        到我家，說我抽到塔位，要我要買塔位，對方說我買了
        會賺錢，後來我又買了七個，不曾有人找我說要幫我賣
        靈骨塔。」、「（（在場的被告宙○○有無見過？）沒
        有見過。」、「（在場的被告戌○○有無見過？）沒有
        。」、「（你買靈骨塔後都沒有人來找你說要幫你賣？
        ）沒有。」、「（有無人自稱昌生命科技有限公司、
        承生命科技有限公司來找你要幫你賣靈骨塔？）沒有
        。」、「（有無人打電話給你要收取斡旋金代售靈骨塔
        的事情？）沒有。」等語，已明確證稱其並未見過被告
        戌○○、宙○○，亦無人以昌生命科技有限公司或承
        生命科技有限公司名義、以收取斡旋金名義，向其洽
        詢是否欲委託代售靈骨塔等事宜。
    (2)、證人寅○○於本院審理時證稱：「（之前有無買過靈骨
        塔？）有，我在九十一年間買了五個。」、「（有無人
        找你要幫你賣靈骨塔？）有，時間我忘記了。」、「（
        對方有無說是什麼公司？）我有帶當時的名片來，是長
        佑公司的謝志賢，這是最後一次有人來找我說要賣靈骨
        塔的人的名片。我是向得記公司買靈骨塔的。」、「（
        幫你賣靈骨塔的人有無提到斡旋金的事情？）沒有，說
        賣靈骨塔要先買牌位，所以要我買五個牌位。」、「（
        有無看過在場的被告宙○○？）沒有看過。」、「（有
        無看過在場的被告戌○○？）沒有看過。」、「（除了
        長佑公司的人以外，有無昌生命科技有限公司、承
        生命科技有限公司的人去找你說要幫你賣靈骨塔？）沒
        有。」等語，亦明確證稱其並未見過被告戌○○、宙○○，亦無人以昌生命科技有限公司或承生命科技有
        限公司名義、以收取斡旋金名義，向其洽詢是否欲委託
        代售靈骨塔等事宜。
    (3)、證人丙○○於本院審理時證稱：「（有無以申○○的名
        義購買靈骨塔？）有，我買了十個塔位，十個骨灰位，
        連同手續費總共一百零二萬元。」、「（九十五年間有
        無人找你說要幫你把塔位賣掉？）正確時間我忘記了，
        年份我也忘記了，是孫振剛說要跟我拿三十萬元的手續
        費，幫我賣掉，說全部約市價二、三百萬元，孫振剛是
        何公司的人我不清楚，他說他是陳瑞賢與盧明華介紹的
        ，我事後也有支付三十萬元。」、「（有無聽過昌生
        命科技有限公司、承生命科技有限公司？）都沒有。
        他們說他們是長佑公司的人。」、「（有無看過在庭的
        被告戌○○？）沒有。」、「（找你說要幫你賣塔位的
        人，有無人姓楊？）沒有，跟我接觸的人只有孫振剛、
        陳瑞賢、胡滄海、盧明華這四個人。」、「（要幫你賣
        塔位的人有無提到要繳斡旋金？）沒有。」等語，明確
        證稱其並未見過被告戌○○，亦無人以昌生命科技有
        限公司或承生命科技有限公司名義、以收取斡旋金名
        義，向其洽詢是否欲委託代售靈骨塔等事宜。
    (4)、證人Ｅ○○○於本院審理時證稱：「（妳先生癸○○有
        無購買過靈骨塔？）有人來裝瓦斯爐防爆開關的時候，
        好像叫我們加入他們公司股東，我支付了六萬三千元，
        後來我們知道是買靈骨塔，對方叫我們再加錢購買一個
        ，說這樣賣比較容易，所以我又花六萬三千元再買一個
        。」、「（有人找我說要幫我賣，但是沒有賣掉，有一
        個游明德的人找我說要幫我賣，但是要我先付代書費壹
        萬三千元給他，後來我打電話給他，也聯絡不到人，之
        後還有別人來說要幫我賣掉，要我再給他錢。」、「（
        有無見過在庭的被告戌○○？）沒有。」、「（有無人
        要向你收斡旋金的事？）有要收錢，但是用什麼名目我
        忘記了。」、「（向你要代書費的人如果在庭，你是否
        可以指認？）可以，是個年輕人，還有給我名片，庭呈
        游明德名片一張（上載慶豐國際事業股份有限公司專員
        ）。」等語，亦明確證稱其並未見過被告戌○○，向其
        接洽代售靈骨塔位的人是慶豐國際事業股份有限公司之
        游明德。
(二)、被害人甲○○係遭被告戌○○、天○○及亥○○以須再加購
    骨罈位，始能構成一個單位，並保證代售成功為詐術而受騙
    ；而被害人黃○○、庚○○及辰○○係遭被告戌○○、宙○○虛編斡旋金之名目詐欺取財未遂，故二者犯罪之手法不同
    。且被告宙○○於本院審理時以證人之地位證稱：「（你幫
    戌○○去跑這些業務，天○○是否知道？）不知道。」、「
    （這些事情與育鑫公司有無關係？）沒有。」、「（你幫戌
    ○○跑這些業務可以得到什麼好處？）我當時經濟狀況很差
    ，戌○○叫我幫忙，如果有賣出去的話，會給我分紅，沒有
    講到分紅比例。」、「（你幫戌○○跑業務與天○○有無關
    係？）沒有。」、「我是在育鑫公司下班的時間或工作空檔
    時間，就順便跑靈骨塔業務。」、「（天○○知道你會利用
    上班空檔時間跑業務？）不知道。」等語，足見被告天○○
    、亥○○對於戌○○與宙○○向被害人黃○○、庚○○及辰
    ○○詐欺取財未遂之犯行，應不知情，並未參與；且被告宙
    ○○對於被告戌○○、天○○及亥○○向被害人甲○○詐欺
    取財之事，亦不知情，自未參與。
(三)、故檢察官起訴書所載之此部分事實，並無任何證據足以證明
    被告戌○○、宙○○、亥○○及天○○犯罪，原應為無罪之
    判決，惟公訴人以此部分與被告戌○○、亥○○、天○○及
    宙○○所犯前開有罪部分犯行間，有裁判上一罪之關係，在
    審判上不可分，爰不另為無罪之諭知。
伍、被告己○○經合法傳喚無正當理由不到庭，本院認為係應諭
    知無罪之案件，爰不待其陳述逕行判決。
據上論斷，應依刑事訴訟法第二百九十九條第一項前段、第三百
條、第三百零一條第一項、第三百零六條，刑法第二條第一項、
第三百三十九條第一項、第三項、第三百零五條、第三百四十六
條第三項、第一項、第二十五條第二項、第四十七條第一項、修
正前刑法第二十八條、第五十六條、第五十一條第五款、第四十
一條第一項前段、第三十八條第一項第二款，刑法施行法第一條
之一第二項，中華民國九十六年罪犯減刑條例第二條第一項第三
款、第七條、第九條、第十一條，修正前罰金罰鍰提高標準條例
第二條，判決如主文。
本案經檢察官Ｆ○○到庭執行職務。
中    華    民    國    97    年    6     月    26    日
                  刑事第八庭  審判長法  官  林慧英
                                    法  官  戴嘉慧
                                    法  官  簡源希
上為正本係照原本作成。
如不服本判決，應於收受送達後10日內向本院提出上訴書狀（應
敘述具體理由並附繕本）。
上訴書狀如未敘述理由，應於上訴期間屆滿後20日內補提理由書
於本院。
                                    書記官  黃雅青
中    華    民    國    97    年    6     月    26    日
附錄論罪科刑法條：
刑法第346條第1項、第3項
意圖為自己或第三人不法之所有，以恐嚇使人將本人或第三人之
物交付者，處6月以上5年以下有期徒刑，得併科1千元以下罰金
。
前二項之未遂犯罰之。
刑法第339條第1項、第3項
意圖為自己或第三人不法之所有，以詐術使人將本人或第三人之
物交付者，處5年以下有期徒刑、拘役或科或併科1千元以下罰金
。
前二項之未遂犯罰之。
刑法第305條
以加害生命、身體、自由、名譽、財產之事，恐嚇他人致生危害
於安全者，處2年以下有期徒刑、拘役或3百元以下罰金。
【附表一】：在戌○○處扣得之物
 ┌──┬───────────────┬─────┐
 │編號│物    品    名    稱          │  數 量   │
 ├──┼───────────────┼─────┤
 │1   │斡旋金切結書（空白）          │  壹張    │
 ├──┼───────────────┼─────┤
 │2   │昌  生命科技有限公司章        │  壹枚    │
 ├──┼───────────────┼─────┤
 │3   │福地認購憑證及權利轉讓登記表  │  壹張    │
 ├──┼───────────────┼─────┤
 │4   │昌生命科技有限公司收款證明（│  壹張    │
 │    │空白）                        │          │
 ├──┼───────────────┼─────┤
 │5   │手稿（宙○○教單手則）        │  壹張    │
 ├──┼───────────────┼─────┤
 │6   │手稿（內含被害人資料）        │  伍張    │
 ├──┼───────────────┼─────┤
 │7   │電腦存檔客戶資料              │  拾伍張  │
 ├──┼───────────────┼─────┤
 │8   │戌○○名片（長佑公司、昌公司│  參張    │
 │    │、承公司）                  │          │
 ├──┼───────────────┼─────┤
 │9   │昌生命科技巿限公司名片草稿（│  貳張    │
 │    │戌○○、宙○○）              │          │
 ├──┼───────────────┼─────┤
 │10  │育鑫國際生活有限公司中台福座申│  各壹張  │
 │    │購單、客戶權益申請表（甲○○部│          │
 │    │分）                          │          │
 ├──┼───────────────┼─────┤
 │11  │甲○○之簽收單、中台福座寶塔委│  各壹張  │
 │    │託買賣合約書                  │          │
 ├──┼───────────────┼─────┤
 │12  │被告戌○○簽立之收款證明（文枝│  貳張    │
 │    │葉部分）                      │          │
 ├──┼───────────────┼─────┤
 │13  │天○○委託昌生命科有限公司銷│  壹份    │
 │    │售「中台福座」之台中市第一花園│          │
 │    │公墓寶塔委託買賣合約書        │          │
 ├──┼───────────────┼─────┤
 │14  │巳○○台中寶山紀念公園申購單  │  壹份    │
 ├──┼───────────────┼─────┤
 │15  │NOKIA牌行動電話（0000000000， │  壹支    │
 │    │含SIM卡）                     │          │
 ├──┼───────────────┼─────┤
 │16  │長佑公司債權處理委託書（空白）│  壹張    │
 ├──┼───────────────┼─────┤
 │17  │被害人Ｄ○○等人客戶資料      │  壹批    │
 └──┴───────────────┴─────┘
  【附表二】：在壬○○處扣得之物
 ┌──┬───────────────┬─────┐
 │編號│物    品    名    稱          │  數 量   │
 ├──┼───────────────┼─────┤
 │1   │壬○○所申請開立之臺北郵局圓山│  壹本    │
 │    │支局帳號00000000000000號帳戶存│          │
 │    │摺                            │          │
 ├──┼───────────────┼─────┤
 │2   │上開帳戶之提款卡              │  壹張    │
 ├──┼───────────────┼─────┤
 │3   │上開帳戶之印章                │  壹枚    │
 ├──┼───────────────┼─────┤
 │4   │使用門號0000000000號之NOKIA牌 │  壹支    │
 │    │行動電話                      │          │
 ├──┼───────────────┼─────┤
 │5   │說明書                        │  壹張    │
 └──┴───────────────┴─────┘
  【附表三】：在宙○○處扣得之物
 ┌──┬───────────────┬─────┐
 │編號│物    品    名    稱          │  數 量   │
 ├──┼───────────────┼─────┤
 │1   │戌○○交付之買賣骨罈位手抄資料│  壹張    │
 ├──┼───────────────┼─────┤
 │2   │戌○○交付之客戶資料          │  伍張    │
 └──┴───────────────┴─────┘


司法院資訊處製作；財團法人民間司法改革基金會備份。
